【裁判字號】    99,基小,302
【裁判日期】    990525
【裁判案由】    給付公寓大廈管理費
【裁判全文】
臺灣基隆地方法院小額民事判決
原      告  綠葉山莊社區管理委員會
法定代理人  丁○○
訴訟代理人  丙○○
被      告  甲○○
            乙○○
共      同  戊○○
訴訟代理人
上列當事人間請求給付公寓大廈管理費事件，本院於民國99年 5
月11日言詞辯論終結，判決如下：
    主  文
被告甲○○、乙○○各應給付原告新臺幣參萬肆仟零參拾肆元，
及被告甲○○自民國九十九年四月八日起，被告乙○○自民國九
十九年三月二十三日起，均至清償日止，均按週年百分之五計算
之利息。
訴訟費用新臺幣壹仟玖佰元，其中新臺幣壹仟元由被告負擔，餘
由被告甲○○負擔。
本判決得假執行；但被告各如以新臺幣參萬肆仟零參拾肆元預供
擔保，免為假執行。
    事實及理由
一、原告起訴主張：
  (一)原告為綠葉山莊社區依法成立並經向主管機關報備之管理委
    員會，被告甲○○、乙○○為門牌號碼基隆市○○區○○街
    95之 1號房屋（以下簡稱系爭房屋）之所有權人，應有部分
    各2分之1，依區分所有權人會議之決議，應繳納每坪新臺幣
    （下同）45元之管理費，不料被告自民國96年4月起至99年1
    月止共34個月未給付管理費，金額合計68,068元，被告應各
    分擔34,034元，經催告仍不給付，為此提起本訴，請求被告
    應各給付原告34,034元，及自起訴狀繕本送達翌日起至清償
    日止，按週年5%計算之利息。
  (二)對被告抗辯之陳述略以：被告所述之擋土牆漏水問題已經處
    理完畢，至於被告所稱因漏水致系爭房屋毀損部分，屬於私
    人所有，原告無修繕義務，請被告另行起訴解決，且被告繳
    納管理費之義務與系爭房屋毀損是否因公用部分漏水無關，
    被告不得以系爭房屋毀損之修復費用與本件管理費抵銷。
二、被告聲明駁回原告之訴，其陳述及抗辯略以：系爭房屋於96
    年間因淹水而毀損，原因是與擋土牆共用的牆壁漏水，當時
    原告請水電工在系爭房屋打洞，仍無法查明漏水原因，之後
    連系爭房屋後院也漏水，原告竟未經同意進入系爭房屋又開
    2 個大洞裝設明管以利排水，又因公用樓梯、遮雨篷漏水到
    系爭房屋的書房，造成系爭房屋發霉無法居住，原告既收取
    管理費，應善盡管理責任，不料被告請求原告處理，原告遲
    遲不處理，在原告將系爭房屋內部修復、重新油漆牆壁以前
    ，被告拒絕繳納管理費，並以系爭房屋重新油漆的費用與本
    件管理費抵銷。
三、原告主張之上開事實，業據提出建物登記謄本及存證信函、
    公寓大廈大管理組織報備證明、第1屆第2次區分所有權人會
    議記錄等件影本為證，被告對其等為系爭房屋之所有權人，
    各積欠自96年4月起至99年1月止之管理費34,034元等事實亦
    不爭執，應堪信為真實。
四、被告雖以前揭內容抗辯，惟按：(一)所謂同時履行之抗辯，乃
    係基於雙務契約而發生，倘雙方之債務，非本於同一之雙務
    契約而發生，縱令雙方債務在事實上有密切之關係，或雙方
    之債務雖因同一之雙務契約而發生，然其一方之給付，與他
    方之給付，並非立於互為對待給付之關係者，均不能發生同
    時履行之抗辯，最高法院59年台上字第 850號判例可資參照
    。是就同時履行抗辯權之成立，須因本於雙務契約而互負債
    務，其間並有對價關係，始具有此抗辯權利。查公寓大廈之
    管理委員會係指為執行區分所有權人會議決議事項及公寓大
    廈管理維護工作，由區分所有權人選任住戶若干人為管理委
    員所設立之組織，公寓大廈管理條例第3條第9款即有明定。
    又參照同法第36條關於管理委員會之職務之規定，可知管理
    委員會係承全體住戶之委託處理事務，亦即管理義務係管理
    委員會對全體區分所有權人之義務，而非對於個別住戶之義
    務。次查，區分所有權人依區分所有權人會議決議有繳納公
    共基金之義務，同法第18條第1項第2款亦有明定，足見區分
    所有權人應否繳納管理費及數額多寡，係由區分所有權人召
    集之區分所有權人會議所決定，因此管理委員會僅在執行全
    體區分所有權人決議之事項，區分所有權人繳納對象之債權
    主體，係屬全體區分所有權人，而非管理委員會，則管理委
    員會職務之行使與區分所有權人繳納管理費之義務並非源於
    同一雙務契約，既非立於互為對待給付之關係者，自不能發
    生同時履行之抗辯。被告既登記為綠葉山莊社區公寓大廈之
    區分所有權人，依區分所有權人會議之決議即有繳納管理費
    之義務，自不得以系爭房屋因共用部分漏水而毀損、發霉為
    由，拒絕給付本件管理費。(二)另二人互負債務，而其給付種
    類相同，並均屆清償期者，各得以其債務與他方之債務，互
    相抵銷，但依債務之性質，不能抵銷者，不在此限，民法第
    334 條定有明文。又債務之抵銷，以雙方當事人互負債務為
    必須具備之要件，若一方並未對他方負有債務，則根本上即
    無抵銷之可言，參見最高法院18年上字第1709號判例意旨。
    區分所有權人繳納公共基金或分擔費用之義務，係基於區分
    所有權彼此間之法律關係而產生，其權利之主體為全體之區
    分所有權人，已如前述，即使被告所辯原告有未盡管理共用
    部分責任致漏水造成系爭房屋毀損、發霉等情屬實，此法律
    關係之主體為原告與被告，與原告係依公寓大廈管理條例請
    求被告應繳納之管理費債務，其法律關係之主體為全體之區
    分所有權人不同，亦不符合前述可以主張抵銷之要件，被告
    以系爭房屋因漏水毀損所發生之修復費用與本件管理費為抵
    銷，並無理由。
五、從而，原告依公寓大廈管理條例及社區規約之法律關係，請
    求被告給付如主文第 1項所示之管理費及自起訴狀繕本送達
    翌日即被告甲○○自99年4月8日、被告乙○○自99年 3月23
    日起，均至清償日止之法定遲延利息，為有理由，應予准許
    。
六、本件係民事訴訟法第427條第1項所定訴訟標的金額在50萬元
    以下之財產權訴訟，本院為被告敗訴之判決，應依職權宣告
    假執行，並依同法第392條第2項規定，依職權宣告被告預供
    擔保，而免為假執行。
七、本件訴訟費用1,900元（即第一審裁判費1,000元，公示送達
    登報費900元），由被告負擔1,000元，餘由被告甲○○負擔
    。
中    華    民    國    99    年    5    月    25    日
                  基隆簡易庭法  官  陳湘琳
以上正本係照原本作成。
對於本件判決如有不服，應於收受送達後20日內向本院提出上訴
書狀，上訴於本院合議庭，並按他造當事人之人數附具繕本。
當事人之上訴，非以判決違背法令為理由不得為之，上訴狀應記
載上訴理由，表明下列各款事項：
(一)原判決所違背之法令及其具體內容。
(二)依訴訟資料可認為原判決有違背法令之具體事實。
中    華    民    國    99    年    5     月    25    日
                            書記官  張慧儀

司法院資訊處製作；財團法人民間司法改革基金會備份。
